臺灣彰化地方法院刑事判決　　　　　　　　　　　　九十三年度易字第一九二號
　　公　訴　人　臺灣彰化地方法院檢察署檢察官
　　被　　　告　甲○○
　　選任辯護人　徐鼎賢律師
右列被告因重利案件，經檢察官提起公訴 (九十三年度偵字第四八八０號)，本院判
決如左：
    主  文
甲○○共同乘他人急迫貸以金錢，而取得與原本顯不相當之重利，處有期徒刑參月，
如易科罰金，以參佰元折算壹日。
    事  實
一、緣乙○○、丙○○夫妻因經營公司不善，企需資金周轉，其等乃自民國九十三年
    一月間，透過報紙廣告，獲知真實年籍、姓名均不詳、自稱為「王志浩」之成年
    男子有在從事放款借貸業務，乃與「王志浩」聯絡求援，「王志浩」因見乙○○
    夫妻需款孔急，乃基於重利之犯意，趁其等急迫之際，同意貸予款項，但向乙○○夫妻要求以十天為一期、每貸與新臺幣（下同）十萬元、每期利息為一萬千五
    元至二萬元不等（即月息四十五分至六十分，換算年利率為百分之五百四十至百
    分之七百二十，起訴書載為每期利息一萬元至二萬元，然乙○○夫妻於本院指稱
    係一萬五千元至二萬元）之方式來計算利息，且於借款時，將本金預先扣除當期
    之利息，並由借款人提供身分證及簽發支票交其作為擔保，而以此方式，收取與
    原本顯不相當之重利。乙○○夫妻因迫於欠缺資金周轉，乃自同年一月十八日起
    至同年六月間止，前後陸續向「王志浩」借款約十二次，金額共計約二百萬元，
    並先後支付利息約五十萬元，然至同年六月間起，乙○○夫妻無力繳還本息，「
    王志浩」遂多次派遣與其有前揭犯意聯絡之人前去乙○○二人住處騷擾，以逼迫
    乙○○二人返還欠款。嗣於九十三年六月三十日，「王志浩」再次以電話向乙○○索討三萬元，並約定於同日十五時三十分許，在彰化縣彰化市○○路金大都Ｋ
    ＴＶ交款，「王志浩」即於當日上午十一時許，派遺與其有前開重利犯意聯絡之
    甲○○前去向乙○○、丙○○夫妻收款，乙○○二人因無力償還，乃報警處理，
    而於當日十五時三十分，在彰化縣彰化市○○路金大都ＫＴＶ前所停放之九Ｖ─
    三二八０號自用小客車處當場查獲前來收款之甲○○，始悉上情（起訴書誤載為
    係乙○○以欲償還利息為由邀約甲○○，在彰化縣永靖鄉郵局前見面而查獲甲○○）。
二、案經彰化縣警察局彰化分局報告臺灣彰化地方法院檢察署檢察官偵查起訴。
    理  由
一、訊據被告甲○○固不否認其當日係受一名自稱為「王志浩」之成年男子的指示，
    前去彰化縣彰化市○○路金大都ＫＴＶ前之九Ｖ─三二八０號自用小客車停放處
    向被害人乙○○收取三萬元之事實，惟其矢口否認有與「王志浩」共同從事重利
    之犯行，辯稱：係因該名真實年籍、姓名不詳之王姓男子欠伊一萬元，伊始於當
    日上午十一時許，受該王姓男子電話請託，從台南乘坐火車到彰化，再搭計程車
    前去為警查獲之地點，向被害人乙○○收取三萬元云云；而被告之選任辯護人另
    為被告辯護說：據被害人二人所述，其等向「王志浩」借款多時、多次，顯非在
    急迫、輕率或無經驗下借款，自與重利罪之構成要件有間等語。惟查：被告前揭
    與共犯「王志浩」共同從事重利之犯罪事實，業據證人即被害人丙○○、乙○○
    證述歷歷，核其等所述大致相符，且被告確係在受「王志浩」之指示下前去向乙○○收取三萬元而為警當場查獲，此亦據被告自承如上，堪認被害人二人之指證
    係有憑據，而值採信；被告雖否認有與「王志浩」共同從事重利犯行，並辯稱係
    因「王志浩」欠其一萬元，始受「王志浩」之請託代為前去向被害人乙○○收取
    三萬元云云，然其自始均未能提出「王志浩」之相關資料以供本院查證，甚而自
    承其並無法與「王志浩」聯絡，且「王志浩」亦不知其住處等情，顯見被告與「
    王志浩」間並非熟識，自無信任關係可言，則其為何願意借款給「王志浩」，而
    「王志浩」又為何能信任被告，並委託被告前去向乙○○收取三萬元利息，實無
    可能，況被告甚至另又辯說案發當天係受「王志浩」電話請託，始從台南坐火車
    到彰化，再搭乘計程車到彰化市○○路金大都ＫＴＶ前之九Ｖ─三二八０號自用
    小客車停放處等候乙○○，則依其所述，其係遠從台南前來彰化，然其竟能依照
    「王志浩」之指示抵達約定地點，甚至找到「王志浩」所指定之車輛停放處，其
    辯詞亦屬異常，如「王志浩」得以知曉約定地點停有九Ｖ─三二八０號自用小客
    車，顯見「王志浩」已至現場，否則何以知有該車停放該處，則「王志浩」可自
    行向被害人收取利息即可亦可免被告收取提款後，不將上開利息交給「王志浩」
    （被告自承其與「王志浩」無法聯絡），何需委由被告前往收取利息，足見被告
    上開所辯，顯然違背常情，而有為己卸責之意，自難採信。而選任辯護人雖另以
    被害人已向「王志浩」借款多時、多次，主張被害人並非在急迫、輕率、無經驗
    下向「王志浩」借款，而認本件並無重利犯行可言而為被告辯護如前，然查被害
    人自始即指述其等係迫於欠缺資金周轉，在求借無門之不得已的情況下，始向收
    取重利之「王志浩」借款等情明確，且依被害人二人所述，「王志浩」向其等收
    取之利息高達年利率五百四十至七百二十之多，衡諸常情，一般人若非已陷於求
    助無門之狀況，當無自甘蒙受如此高額之利息損失而自願向其等借款，是此已足
    以認定被害人當時確有陷於調度資金之急迫狀況無誤，自不能因被害人曾向「王
    志浩」借款多時、多次，而認被害人當時並無急迫之情形，是選任辯護人此之辯
    護顯有誤會，自不能採為有利於被告之認定。故被告前揭重利犯行已堪認定，應
    依法予以論科。
二、核被告甲○○所為，係犯刑法第三百四十四條之重利罪。被告與真實年籍、姓名
    不詳、自稱「王志浩」之成年男子就前揭犯行間，有犯意之聯絡及行為之分擔，
    均為共同正犯。又公訴人雖起訴被告與「王志浩」共同先後多次放款與被害人而
    認有連續重利之犯嫌，然被害人二人自始即證述其等僅於案發當日與被告接觸，
    之前均是與「王志浩」聯絡等語，故並無證據足以證明被告自始即已與「王志浩
    」共同從事重利犯行，自難認定被告有連續犯之情形，本院就此自不另為無罪之
    諭知。爰審酌被告犯罪之動機、目的、方法、手段、所得利益、所生危害暨犯後
    態度等一切情狀，量處如主文所示之刑，並諭知易科罰金之折算標準，以示懲儆
    。
據上論斷，應依刑事訴訟法第二百九十九條第一項前段、刑法第二十八條、第三百四
十四條、第四十一條第一項前段、罰金罰鍰提高標準條例第一條前段、第二條，判決
如主文。
本案經檢察官林裕斌到庭執行職務。
中      華      民      國      九十三      年      十二    月  二十四  日
                                臺灣彰化地方法院刑事第一庭
                                    審判長法官  葉  榮  郎
                                    法      官  陳  秋  錦
                                    法      官  葛  永  輝
右正本證明與原本無異。
如不服本判決，應於送達後十日內向本院提出上訴狀( 須附繕本 )。
告訴人或被害人對於判決如有不服具備理由請求檢察官上訴者，其上訴期間之計算係
以檢察官收受判決正本之日期為準。
                                    法院書記官  施  惠  卿
中      華      民      國      九十三      年      十二    月  二十七  日
刑法第三百四十四條
乘他人急迫、輕率或無經驗，貸以金錢或其他物品，而取得與原本顯不相當之重利者
，處一年以下有期徒刑、拘役或科或併科一千元以下罰金。
